【裁判字號】    95,訴,692
【裁判日期】    951113
【裁判案由】    違反毒品危害防制條例
【裁判全文】
臺灣雲林地方法院刑事判決               95年度訴字第692號
公  訴  人  臺灣雲林地方法院檢察署檢察官
被      告  甲○○
上列被告因毒品危害防制條例案件，經檢察官提起公訴（95年度
毒偵字第712 、1040、1103 號）及移送併辦（95年度毒偵字第
1483 、1591 號），被告於準備程序進行中就被訴事實為有罪之
陳述，本院合議庭裁定進行簡式審判程序，判決如下：
    主  文
甲○○施用第一級毒品，處有期徒刑玖月。扣案之第一級毒品海
洛因淨重共零點貳肆公克沒收銷燬之，包裹上開海洛因之包裝袋
共個均沒收。
    事  實  及  理  由
一、犯罪事實：甲○○前因施用毒品案件，經觀察、勒戒後，認
    有繼續施用毒品傾向，再經法院裁定送強制戒治，於民國94
    年4 月12日強制戒治期滿執行完畢釋放。猶不知戒除施用毒
    品習性，於上開強制戒治執行完畢釋放後5 年內，復基於反
    覆施用第1 級毒品海洛因之犯意，自95年4 月中旬某日起至
    95年9 月19日晚上11時許止，在其位於雲林縣林內鄉○○村
    ○○路35之2 號之住處，以將毒品海洛因摻水後置於針筒內
    注射血管之方式，習慣性地反覆施用第1 級毒品海洛因多次
    。嗣分別於(一)95年5 月19日晚上7 時30分許，為警在雲林縣
    斗六市鎮○路與明德北路口查獲，並扣得以其所有之包裝袋
    包裹之毒品海洛因1 包（淨重0.12公克）；(二)95年7 月5 日
    下午3 時15分許，經警依毒品危害防制條例第25條之規定採
    尿送驗，檢出毒品嗎啡陽性反應；(三)95年7 月17日晚上7 時
    30 分 許，為警在雲林縣斗六市○○路東市場前查獲，並扣
    得以其所有之包裝袋包裹之毒品海洛因1 包（淨重0.09公克
    ）；(四)95年7 月27日下午4 時30分許，為警在雲林縣斗六市
    ○○路48號前查獲，並扣得以其所有之包裝袋包裹之毒品海
    洛因1 包（淨重0.03公克）；(五)95年9 月21日，經警拘提到
    案採驗尿液結果，檢出嗎啡陽性反應而查悉上情。
二、前項犯罪事實，有下列證據可資為佐：
    (一)被告甲○○於警詢、偵查及本院審理時坦承不諱。
    (二)雲林縣警察局斗六分局查獲煙毒麻管嫌犯尿液送檢真實姓
      名登記簿3 紙、應受尿液採驗人尿液檢體採集送驗紀錄表
      、雲林縣警察局斗南分局查獲煙毒麻管嫌犯尿液送檢真實
      姓名對照表各1 份、詮昕科技股份有限公司95年6 月21日
      、95年7 月20日、95年10月4 日濫用藥物尿液檢驗報告各
      1 份、95年8 月15日濫用藥物尿液檢驗報告2 份。
    (三)法務部調查局95年7 月25日調科壹字第160003101 號、95
      年8 月22日調科壹字第160003157 號、95年9 月3 日調科
      壹字第09523009420 號鑑定通知書各1 份。
    (四)臺灣高等法院被告前案紀錄表1 份。
三、按海洛因為毒品危害防制條例第2 條第2 項第1 款所明定之
    第1 級毒品。核被告甲○○所為，係犯毒品危害防制條例第
    10條第1 項之施用第1 級毒品罪。其非法持有第1 級毒品海
    洛因之低度行為，已為其施用之高度行為所吸收，不另論罪
    。另查我國刑法已於94年1 月7 日修正、94年2 月2 日公布
    ，且自95年7 月1 日起施行，已刪除刑法第56條關於連續犯
    之規定，而刪除連續犯規定之修正理由中已有「至連續犯之
    規定廢除後，對於部分習慣犯，例如竊盜、吸毒等犯罪，是
    否會因適用數罪併罰而使刑罰過重產生不合理之現象一節，
    在實務運用上應可參考德、日等國之經驗，委由學界及實務
    以補充解釋之方式，發展接續犯之概念，對於合乎『接續犯
    』或『包括的一罪』之情形，認為構成單一之犯罪，以限縮
    數罪併罰之範圍，用以解決上述問題」之說明（刑法第56條
    修正理由第4 點參照）。且按刑事法若干犯罪行為態樣，本
    質上原具有反覆、延續實行之特徵，立法時既予特別歸類，
    定為犯罪構成要件之行為要素，則行為人基於概括之犯意，
    在密切接近之一定時、地持續實行之複次行為，倘依社會通
    念，於客觀上認為符合一個反覆、延續性之行為觀念者，於
    刑法評價上，即應僅成立一罪。學理上所稱「集合犯」之職
    業性、營業性或收集性等具有重複特質之犯罪均屬之，例如
    經營、從事業務、收集、販賣、製造、散布等行為概念者是
    ，亦有最高法院95年度臺上字第1079號判決意旨可資參照。
    而毒品具有高度之成癮性及濫用性，施用毒品之行為本身，
    顯然具有反覆性及延續性之特徵，如將「持續多次施用毒品
    行為」評價為數罪，顯與刑罰過度評價禁止原則相悖，是本
    件被告習慣性、反覆施用第1 級毒品海洛因之行為，應予評
    價為「集合犯」之包括一罪較為合理。爰審酌被告前因施用
    毒品，經觀察勒戒、強制戒治之處分後猶犯同罪行、其犯罪
    本質上為戕害自我身心健康之行為，尚未嚴重破壞社會秩序
    或侵害他人權益，及其犯後坦承犯行、態度良好、教育程度
    為國中畢業等一切情狀，量處如主文所示之刑。扣案如主文
    所示之毒品海洛因，係查獲之第1 級毒品，不問屬於犯人與
    否，均應依毒品危害防制條例第18條第1 項前段規定沒收銷
    燬之。至包裹上開海洛因之包裝袋共3 個，並非不可與毒品
    分離，其係毒品之外包裝，用於包裹海洛因，乃被告所有供
    施用海洛因所用之物，已為被告自承在卷，均應依刑法第38
    條第1 項第2 款之規定沒收之。
四、據上論斷，應依刑事訴訟法第273 條之1 第1 項、第299 條
    第1 項前段、第310 條之2 、第454 條第1 項，毒品危害防
    制條例第10條第1 項、第18條第1 項前段，刑法第11條前段
    、第38條第1 項第2款，判決如主文。
本案經檢察官乙○○到庭執行職務。
中    華    民    國    95    年    11    月    13    日
                  刑事第三庭    法  官  王  素  珍
以上正本證明與原本無異。
如不服本判決，應於判決收受後10日內，向本院提出上訴狀（須
附繕本）。
                                書記官  李  達  成
中    華    民    國    95    年    11    月    13    日
附錄本案論罪科刑法條
毒品危害防制條例第10條第1 項
施用第一級毒品者，處6 月以上5 年以下有期徒刑。
施用第二級毒品者，處3 年以下有期徒刑。


司法院資訊處製作；財團法人民間司法改革基金會備份。
